最高法院刑事判決　　　　　　　　　　　　　　　　九十三年度台上字第一八八號
　　上　訴　人　甲○○
　　　　　　　　　　　　（另案在台灣台北監獄執行中）
右上訴人因違反毒品危害防制條例案件，不服台灣高等法院中華民國九十二年十月二
十一日第二審判決（九十二年度上重訴字第二七號，起訴案號：台灣台北地方法院檢
察署九十年度偵字第一０三０二、一四０二二、一五二七八號），提起上訴，本院判
決如左：
    主  文
原判決關於甲○○部分撤銷，發回台灣高等法院。
    理  由
本件原判決認定上訴人甲○○因得知綽號「啟明」之男子處新進第一級毒品海洛因磚
待售，竟基於營利之犯意，於民國九十年五月十日與綽號「小龍」、「小帳」及「阿
和」（即江進欽）等成年男子集資新台幣（下同）一百三十五萬元（依次出資三十萬
元、二十萬元、二十萬元、六十五萬元），向「啟明」販入海洛因磚三塊，並指使其
不知情之同居女友陳伊麗前往台北縣林口鄉醒吾商專前，收受由二位不詳姓名成年男
子所交付，內藏有海洛因磚三塊之「話匣子」二盒，陳伊麗依指示於同日十四時三十
分許，將該二盒「話匣子」攜往上訴人位於台北市○○街二八四巷十三弄四號四樓之
一租住處，正進入該處中庭時，為在場埋伏之調查人員當場查獲，扣得該二盒「話匣
子」及其內之海洛因磚三塊（合計淨重一千零六十一點七九公克、純度九十四．七三
％、純質淨重一千零五點八三公克），並在上訴人租住處查扣其所有電子磅秤一台、
分裝夾鍊袋四小包等情。因而撤銷第一審關於上訴人部分之判決，改判論處上訴人販
賣第一級毒品罪刑，固非無見。
惟查(一)、犯罪事實應依證據認定之，無證據不得認定犯罪事實，刑事訴訟法第一百五
十四條第二項定有明文。故被告否認犯罪事實所持之辯解，縱屬不能成立，仍非有積
極證據足以證明其犯罪行為，不能遽為有罪之認定。上訴人始終堅決否認購入扣案海
洛因係供販賣之用，並以其每日施用海洛因達一錢之多，大量購買價錢較低且可減少
被查獲之風險，並非供販賣之用等語置辯。證人即與上訴人合資購買海洛因之江進欽
（即「阿和」）於原審證稱：「在毒品被查獲前一天，甲○○打電話給我表示基隆市
有一批毒品要出售，如果買過來比較便宜，所以我就向親友籌借購買毒品的款項，我
們購買毒品並不是要販賣的。」等語（原審卷第一七八頁）。對此有利於上訴人之證
據何以不足採信，原判決未於理由內說明，復未調查說明究竟憑何積極證據證明上訴
人合資購買扣案海洛因係供販賣之用，僅以上訴人上開辯解不足採信，遽予認定上訴
人係意圖營利而購入扣案海洛因，尚嫌速斷。(二)、認定犯罪事實之證據，須實際上確
係存在，就卷宗內不難考見者方為合法。原判決引用台灣士林地方法院九十一年度重
訴字第五號陳進財違反毒品危害防制條例案刑事判決書內，關於台北榮民總醫院臨床
毒藥物防治諮詢中心函覆之內容為斷罪資料之一，但卷內查無該判決書或該諮詢中心
之函，遽採為斷罪之資料，已屬無據。雖卷附台灣高等法院九十二年度上訴字第二三
三四號陳進財違反毒品危害防制條例案之刑事判決，亦引用該函為判決之基礎（附原
審卷第二三０頁至二三四頁），但原審法院審判長並未於審判期日將該函之內容，依
刑事訴訟法第一百六十五條第一項之規定，向當事人、代理人、辯護人或輔佐人宣讀
或告以要旨，予以辯論機會，有審判筆錄可稽，遽採為斷罪之資料，其所踐行之訴訟
程序，亦有可議。(三)、原判決以扣案電子秤一台、分裝夾鍊袋四小包，係上訴人所有
，為供販賣時分裝毒品所用之物，依毒品危害防制條例第十九條第一項之規定宣告沒
收。但依原判決所記載之事實，係上訴人販入扣案海洛因磚，指使陳伊麗取貨攜至其
住處中庭時，即為埋伏之調查人員查扣，嗣才在上訴人住處扣得上訴人所有之電子秤
一台、夾鍊袋四小包等情。如果無訛，是否已有明確記載認定該電子秤及夾鍊袋，係
供本案販賣毒品所用之物及如何供販賣毒品之用，仍有欠明瞭，遽依上開規定宣告沒
收，尚有未洽。上訴意旨指摘原判決關於上訴人部分不當，非無理由，應認有撤銷發
回更審之原因。原判決關於上訴人部分之不另為無罪諭知部分，基於審判不可分原則
，併予發回。
據上論結，應依刑事訴訟法第三百九十七條、第四百零一條，判決如主文。
中　　　華　　　民　　　國　　九十三　　年　　　一　　　月　　 十五 　　日
                              最高法院刑事第三庭
                                  審判長法官  董　明　霈
                                        法官  林　茂　雄
                                        法官  張　祺　祥
                                        法官  郭　毓　洲
                                        法官  吳　三　龍
      右正本證明與原本無異
                                              書  記  官
中　　　華　　　民　　　國　　九十三　　年　　　一　　　月　　二十九　　日
                                                                       Ｒ
